臺灣高等法院民事判決
110年度重上字第164號
上  訴  人  王興華  

            王興祥  
上  一  人          
訴訟代理人  王金蓮  




被  上訴人  楊佩霖  
            楊宗  
共      同
訴訟代理人  楊聯淡  
上列當事人間請求塗銷土地所有權移轉登記等事件，上訴人對於
中華民國109年12月11日臺灣桃園地方法院108年度重訴字第35號
第一審判決提起上訴，並為訴之追加，本院於111年1月25日言詞
辯論終結，判決如下：
    主      文
原判決關於駁回上訴人後開第二至四項先位之訴部分，及訴訟費
用之裁判，均廢棄。
確認被上訴人楊佩霖與被上訴人楊宗間就桃園市○鎮區○○段○○○○
○地號土地所有權全部，於民國一○四年十月十五日所為之買賣債
權行為無效。
確認被上訴人楊佩霖與上訴人王興華間就桃園市○鎮區○○段○○○○○
地號土地所有權應有部分二分之一，於民國一○三年九月四日之
買賣契約關係不存在。
確認被上訴人楊佩霖與上訴人王興祥間就桃園市○鎮區○○段○○○○○
地號土地所有權應有部分二分之一，於民國一○三年九月四日之
買賣契約關係不存在。
其餘上訴駁回。
追加之訴駁回。　　　　
第一、二審及追加之訴訴訟費用由被上訴人負擔二十分之一，餘
由上訴人負擔。
    事實及理由
壹、程序方面：
一、上訴人王興華（下以姓名稱之，與上訴人王興祥合稱上訴人
    ）經合法通知，未於言詞辯論期日到場，核無民事訴訟法第
    386條所列各款情形，爰依被上訴人之聲請，由其一造辯論
    而為判決。　
二、按於第二審為訴之變更或追加，非經他造同意，不得為之，
    但請求之基礎事實同一者，不在此限，民事訴訟法第446條
    第1項、第255條第1項第2款定有明文。查上訴人主張被上訴
    人楊佩霖（下以姓名稱之）與上訴人未有買賣桃園市○鎮區○
    ○段00000地號土地（下稱系爭土地）之意思表示合致，雙方
    就系爭土地於民國（下同）103年9月4日之買賣契約關係及1
    03年9月30日之所有權移轉登記物權契約關係均不存在，於
    原審依民法第184條第1項前段、第767條第1項中段之規定，
    請求楊佩霖將上開所有權移轉登記予以塗銷，回復上訴人為
    登記所有權人。嗣於本院審理中，上訴人追加民法第179條
    為請求權基礎，核屬訴之追加，追加之訴與原訴之基礎事實
    同一，依上開規定，上訴人所為訴之追加，應予准許。
貳、實體方面：
一、上訴人主張：伊等之姐即訴外人王金蓮獲悉系爭土地即將進
    行第1次拍賣，遂與伊等共同簽署103年7月9日切結書（以下
    稱系爭切結書）交予楊聯淡，再由楊聯淡向原法院聲請核發
    102年度司執字第60380號給付票款強制執行事件（下稱系爭
    執行事件）之債權憑證（下稱系爭債權憑證）。系爭切結書
    雖記載楊聯淡對伊等有債權存在，伊等如未於103年7月15日
    前清償，同意移轉系爭土地所有權予楊佩霖，然上訴人以桃
    園市○鎮區○○段000○000地號土地（重測前分別為桃園縣平鎮
    市平鎮段11-7、11-70地號土地，以下分別以重測後地號稱
    之）分別於83年6月21日、90年8月1日為楊聯淡設定最高限
    額新臺幣（下同）450萬元（之後於86年間將擔保債權總金
    額變更為350萬元）、350萬元抵押權（下合稱系爭抵押權）
    ，系爭抵押權所擔保之債權已不存在，伊等亦未積欠楊聯淡
    任何債務，伊等所有系爭土地於103年9月30日以買賣為原因
    移轉登記予楊佩霖，該契約關係因伊等與楊佩霖間未互為意
    思表示合致而不存在，爰請求以判決確認，並選擇合併依民
    法第767條第1項中段、第184條第1項前段、第179條之規定
    ，請求楊佩霖塗銷該所有權移轉登記。嗣楊佩霖於104年10
    月28日以104年10月15日買賣為原因將系爭土地所有權移轉
    登記予被上訴人楊宗（下以姓名稱之，與楊佩霖合稱被上
    訴人），惟該買賣債權行為及所有權移轉登記物權行為均屬
    通謀虛偽意思表示而無效，爰請求以判決確認，並代位楊佩
    霖，選擇合併依民法第113條及第767條第1項中段之規定，
    請求楊宗塗銷該所有權移轉登記；縱認有效，楊宗明知該
    法律行為害及伊等對楊佩霖之權利，爰備位依民法第244條
    第2項規定，請求撤銷上開買賣債權行為及所有權移轉登記
    物權行為，及依民法第244條第4項本文之規定，請求楊宗
    將上開所有權移轉登記塗銷等語。原審為上訴人敗訴之判決
    ，上訴人不服，提起上訴。並於本院聲明：㈠先位上訴聲明
    ：⒈原判決關於駁回後開第1至7項之訴部分廢棄。⒉確認被上
    訴人間就系爭土地所有權全部，於104年10月15日所為之買
    賣債權行為，及於104年10月28日所為之所有權移轉登記物
    權行為，均無效。⒊楊宗應將系爭土地所有權全部，於104
    年10月28日以買賣為原因所為之移轉登記予以塗銷，回復楊
    佩霖為登記所有權人。⒋確認楊佩霖與王興華間就系爭土地
    所有權應有部分2分之1，於103年9月4日之買賣契約關係，
    及於103年9月30日之所有權移轉登記物權契約關係，均不存
    在。⒌楊佩霖應將系爭土地所有權應有部分2分之1，於103年
    9月30日以買賣為原因所為之移轉登記予以塗銷，回復王興
    華為登記所有權人。⒍確認楊佩霖與王興祥間就系爭土地所
    有權應有部分2分之1，於103年9月4日之買賣契約關係，及
    於103年9月30日之所有權移轉登記物權契約關係，均不存在
    。⒎楊佩霖應將系爭土地所有權應有部分2分之1，於103年9
    月30日以買賣為原因所為之移轉登記予以塗銷，回復王興祥
    為登記所有權人。針對上開先位上訴聲明⒉、⒊之備位聲明：
    ⒈原判決關於駁回後開第⒉、⒊項之訴部分廢棄。⒉被上訴人間
    就系爭土地所有權全部，於104年10月15日所為之買賣債權
    行為，及於104年10月28日所為之所有權移轉登記物權行為
    ，均應撤銷。⒊楊宗應將系爭土地所有權全部，於104年10
    月28日以買賣為原因所為之移轉登記予以塗銷，回復楊佩霖
    為登記所有權人。
二、被上訴人則以：楊聯淡於101年持上訴人於100年8月30日簽
    發，面額分別為345萬元及5萬元之本票2張（下稱系爭本票
    ），向原法院聲請本票裁定，經原法院核發101年度司票字
    第4532號民事裁定（下稱系爭本票裁定），再以該本票裁定
    為執行名義聲請拍賣系爭土地，王金蓮為避免系爭土地遭到
    拍賣，邀上訴人共同簽署系爭切結書，並由上訴人擔任王金
    蓮向楊聯淡借款之連帶債務人。依系爭切結書所載，上訴人
    於103年7月15日前未向楊聯淡清償債務，已同意無條件將系
    爭土地所有權移轉登記予楊佩霖，並放棄一切法律先訴權。
    又上訴人於本院109年度重上字第663號債務人異議之訴事件
    （下稱另案）中主張系爭土地移轉登記予楊佩霖，以抵銷系
    爭抵押權所擔保之債權，並據此於另案請求塗銷系爭抵押權
    設定登記，足認上訴人同意將系爭土地移轉登記予楊佩霖。
    此外，楊宗為申請農民資格，向楊佩霖購買系爭土地，並
    分別於104年10月27日、10月29日匯款358萬5,000元、285萬
    元至楊佩霖設於華南商業銀行股份有限公司中壢分行之0000
    000000000號帳戶（下稱系爭華南銀行帳戶）、安泰銀行股
    份有限公司中壢分行之00000000000000號帳戶（下稱系爭安
    泰銀行帳戶），被上訴人確有買賣系爭土地之真意。縱認本
    件無法認定被上訴人間就系爭土地成立買賣關係，楊佩霖實
    係將系爭土地贈與楊宗，楊宗仍取得系爭土地所有權等語
    ，資為抗辯，並於本院聲明：上訴及追加之訴均駁回。
三、兩造不爭執事項：　
　㈠上訴人為系爭730、786地號土地所有人，應有部分各2分之1
    。王金蓮前於83年間向楊聯淡借款100萬元，並以系爭786地
    號土地為楊聯淡設定最高限額450萬元抵押權以為擔保，經
    桃園市中壢地政事務所於83年6月21日以中字第35640號辦理
    登記完竣。嗣王金蓮已清償100萬元借款，楊聯淡要求王金
    蓮不要塗銷該抵押權，以利王金蓮後續借款之用，並於86年
    間將該抵押權之擔保債權總金額變更為350萬元，復於90年8
    月1日以系爭730地號土地為共同擔保，設定最高限額350萬
    元抵押權，經桃園市平鎮地政事務所於90年8月1日以平資字
    第110390號辦理登記完竣。上訴人於90年8月30日與王金蓮
    共同簽發面額分別為50萬元、300萬元之本票交楊聯淡收執
    ，楊聯淡日後於本票3年時效屆至時均要求上訴人換發本票
    。嗣楊聯淡於101年持上訴人簽發之系爭本票，向原法院聲
    請本票裁定，經桃園地院核發系爭本票裁定，再以該本票裁
    定為執行名義聲請拍賣系爭土地，經原法院以系爭執行事件
    受理，有系爭本票、系爭786地號土地之土地登記第1類謄本
    影本等件在卷可稽（原審卷一第68頁、本院卷一第205至206
    頁），復經本院調取系爭執行事件卷宗確認無訛。
　㈡上訴人原為系爭土地之共有人，應有部分各1/2，上訴人於10
    3年7月9日簽署系爭切結書交予楊聯淡，同日楊聯淡向原法
    院聲請核發系爭債權憑證，系爭土地於103年9月30日以買賣
    為原因移轉登記予楊佩霖。嗣楊佩霖於104年10月28日將系
    爭土地所有權移轉登記予楊宗，有桃園市平鎮區地政事務
    所103年9月4日104年平資字第123390號、104年10月15日104
    年平資字第131390號土地登記申請書、（農地買賣）桃園縣
    政府地方稅務局（另有贈與稅）土地增值稅不課徵證明書、
    土地所有權買賣移轉契約書、上訴人、楊佩霖之戶籍謄本、
    印鑑證明、系爭土地所有權狀、被上訴人之身分證正反面、
    財政部北區國稅局贈與稅不計入贈與總額證明書、民事聲請
    發給債權憑證狀、系爭債權憑證、系爭切結書影本等件附卷
    可憑（原審卷一第29至50、70至74頁）。
四、得心證之理由：
　㈠上訴人主張被上訴人買賣系爭土地為通謀虛偽意思表示，被
    上訴人間就系爭土地之104年10月15日買賣債權行為及104年
    10月28日所有權移轉登記物權行為均無效，有無理由？
　⒈按表意人與相對人通謀而為虛偽意思表示者，其意思表示無
    效。但不得以其無效對抗善意第三人。虛偽意思表示，隱藏
    他項法律行為者，適用關於該項法律行為之規定，民法第87
    條第1項、第2項分別定有明文。所謂通謀虛偽意思表示，指
    表意人與相對人均明知其互為表現於外部之意思表示係屬虛
    構，而有不受該意思表示拘束之意，與虛偽意思表示隱藏他
    項法律行為，當事人雙方仍須受該隱藏行為拘束之情形有間
    ，前者為無效之行為，後者所隱藏之他項行為仍屬有效（最
    高法院101年度台上字第1722號判決意旨參照）。次按稱買
    賣者，謂當事人約定一方移轉財產權於他方，他方支付價金
    之契約。當事人就標的物及其價金互相同意時，買賣契約即
    為成立；稱贈與者，謂當事人約定，一方以自己之財產無償
    給與他方，他方允受之契約，亦為民法第345條第1項、第40
    6條所明定。又第三人主張表意人與相對人通謀而為虛偽意
    思表示者，該第三人應負舉證之責。民事訴訟如係由原告主
    張權利者，應先由原告負舉證之責，若原告先不能舉證，以
    證實自己主張之事實為真實，則被告就其抗辯之事實即令不
    能舉證，或其所舉證據尚有疵累，亦應駁回原告之請求（最
    高法院48年台上字第29號判例、100年度台上字第415號判決
    意旨參照）。
　⒉上訴人主張楊宗雖於104年10月27日、10月29日分別匯款385
    萬5,000元、285萬元至系爭華南銀行帳戶、系爭安泰銀行帳
    戶，然上開款項隨即於104年10月29日、11月2日自上開帳戶
    全數轉出，顯見被上訴人買賣系爭土地為通謀虛偽意思表示
    ，被上訴人間就系爭土地之104年10月15日買賣債權行為及1
    04年10月28日所有權移轉登記物權行為均無效等語。查依10
    4年10月15日104年平資字第131390號土地登記申請書所附土
    地所有權買賣移轉契約書所示，系爭土地買賣價款總金額為
    753萬5,710元，而楊宗於104年10月27日、10月29日分別匯
    款358萬5,000元、285萬元至系爭華南銀行帳戶、系爭安泰
    銀行帳戶，並陸續於104年11月2日、10月29日自上開帳戶全
    數匯出，有華南銀行110年7月27日華泰總中壢字第11055000
    17號函所附帳戶歷史資料明細、安泰銀行110年8月31日安泰
    銀營支存押字第1100008508號函所附存款當期交易明細表在
    卷可稽（本院卷一第272、337頁），兩筆匯款合計為643萬5
    ,000元，與上開土地所有權買賣移轉契約書所載系爭土地買
    賣價款總金額並不相符，且被上訴人於本院審理中自承：被
    上訴人間買賣系爭土地，係為了節省贈與稅而為上述買賣金
    流，實際上是楊佩霖將系爭土地贈與楊宗等語（本院卷一
    第99、479、540頁），是上訴人主張被上訴人買賣系爭土地
    之債權行為屬通謀虛偽意思表示等情，堪予採信，其請求確
    認被上訴人間就系爭土地所有權全部，於104年10月15日所
    為之買賣債權行為無效，核屬有據。
　⒊承前所述，楊佩霖贈與系爭土地予楊宗，但為了節省贈與稅
    ，將系爭土地所有權以買賣方式移轉登記予楊宗，經楊宗
    允受，是其二人間之買賣行為雖然無效，但隱藏贈與法律行
    為，依上開㈠之⒈說明，該隱藏之贈與行為仍屬有效，則楊佩
    霖於104年10月28日將系爭土地所有權移轉登記予楊宗之物
    權行為，係基於該贈與契約，移轉贈與物所有權予楊宗，
    其二人間互為移轉所有權之意思表示並非通謀虛偽。上訴人
    復未提出其他證據以實其說，其主張被上訴人間就系爭土地
    所有權全部，於104年10月28日所為之移轉所有權物權行為
    屬通謀虛偽意思表示而無效，要無可取。
　㈡上訴人依民法第242條本文代位楊佩霖行使民法第113條、第7
    67條第1項中段之規定，請求楊宗將系爭土地所有權全部，
    於104年10月28日以買賣為原因所為之移轉登記予以塗銷，
    回復楊佩霖為登記所有權人，有無理由？
    按土地移轉原因之買賣，固為通謀虛偽意思表示，但其隱藏
    之贈與行為已具備成立要件及生效要件，上訴人不得以其為
    虛偽之買賣而訴求塗銷兩造間就系爭土地之所有權移轉登記
    （最高法院69年度台上字第3937號判決意旨參照）。次按權
    人得以自己名義代位行使者，為債務人之權利而非自己之權
    利，若債務人自己並無該項權利，債權人自無代位行使之可
    言（最高法院49年台上字第175號判例意旨參照）。查依上
    開㈠之⒉⒊所示，被上訴人就系爭土地之104年10月15日買賣債
    權行為雖屬通謀虛偽意思表示而無效，然被上訴人間隱藏贈
    與之法律行為，楊佩霖於104年10月28日將系爭土地所有權
    移轉登記予楊宗之物權行為仍有效，依上開說明，楊佩霖
    並無請求楊宗將系爭土地所有權登記塗銷之權利，從而，
    上訴人主張代位楊佩霖，依民法第113條、第767條第1項中
    段之規定，請求楊宗將系爭土地所有權全部，於104年10月
    28日以買賣為原因所為之移轉登記予以塗銷，回復楊佩霖為
    登記所有權人，核屬無據。
  ㈢上訴人備位主張被上訴人間就系爭土地之104年10月15日買賣
    債權行為及104年10月28日所有權移轉登記物權行為均害及
    伊等對楊佩霖之權利，依民法第244條第2項規定，請求撤銷
    上開買賣債權行為及所有權移轉登記物權行為，有無理由?
　⒈按債務人所為之有償行為，於行為時明知有損害於債權人之
    權利者，以受益人於受益時亦知其情事者為限，債權人得聲
    請法院撤銷之；前條撤銷權，自債權人知有撤銷原因時起，
    1年間不行使，或自行為時起，經過10年而消滅，民法第244
    條第2項、第245條分別定有明文。
　⒉依上開㈠之⒉所示，被上訴人間就系爭土地之104年10月15日買
    賣債權行為屬通謀虛偽意思表示而無效，則上訴人依民法第
    244條第2項之規定，請求撤銷該買賣債權行為，即無所憑。
    又上訴人於108年1月17日提起本件訴訟，迄至109年11月11
    日始追加依民法第244條第2項規定，請求撤銷被上訴人間就
    系爭土地之104年10月28日所有權移轉登記物權行為（原審
    卷一第2頁、卷二第7、14頁），依上開規定，上訴人主張之
    民法第244條第2項之撤銷權因罹於1年除斥期間而消滅，其
    請求撤銷被上訴人間就系爭土地之104年10月28日所有權移
    轉登記物權行為，核屬無據。
　㈣上訴人依民法第244條第4項本文之規定，請求楊宗將系爭土
    地所有權全部，於104年10月28日以買賣為原因所為之移轉
    登記予以塗銷，回復楊佩霖為登記所有權人，有無理由？
　　承前所述，被上訴人間就系爭土地之104年10月28日所有權
    移轉登記物權行為仍有效，上訴人請求撤銷該物權行為亦已
    罹於1年除斥期間，則上訴人依民法第244條第4項本文之規
    定，請求楊宗將系爭土地所有權全部，於104年10月28日以
    買賣為原因所為之移轉登記予以塗銷，回復楊佩霖為登記所
    有權人，為無理由。
　㈤上訴人請求確認楊佩霖與上訴人間就系爭土地所有權應有部
    分各2分之1，於103年9月4日之買賣債權契約關係，及於103
    年9月30日之所有權移轉登記物權契約關係均不存在，有無
    理由？
　⒈上訴人主張伊等與楊佩霖並無買賣系爭土地之意思表示合致
    ，楊佩霖與伊等間就系爭土地之103年9月4日買賣債權契約
    關係及103年9月30日所有權移轉登記物權契約關係均不存在
    等語。查依上訴人出具之系爭切結書記載：「債務人（即上
    訴人）所有桃園縣○鎮市○○段00000地號，面積1,159.34平方
    公尺，權利範圍全部（即系爭土地），遭債權人楊聯淡查封
    ，法院訂於103年7月10日上午10時30分拍賣，經債務人兄弟
    要求先行撤案，取消拍賣，103年7月15日前拿現金解決經法
    院裁定確定的一切債務及發生的費用，否則無條件將平鎮市
    ○○段00000地號土地，全部過戶登記給楊佩霖小姐，並放棄
    一切法律先訴權，絕無異議」（原審卷一第73頁）。又楊佩
    霖於原審陳稱：系爭土地是由其父親楊聯淡與上訴人處理，
    其只知悉楊聯淡與上訴人有協議將系爭土地移轉登記至其名
    下，相關移轉登記事宜都是楊聯淡在處理，其不會過問系爭
    土地有無交付等語（原審卷一第92頁）。可知上訴人係履行
    系爭切結書所定對楊聯淡之債務，而依楊聯淡指示將系爭土
    地所有權移轉登記予楊佩霖，楊佩霖與上訴人就系爭土地並
    未互為買賣系爭土地之意思表示合致，是上訴人請求確認楊
    佩霖與上訴人間就系爭土地所有權應有部分各2分之1，於10
    3年9月4日之買賣債權契約關係不存在，應屬可採。
　⒉依前開切結書約定；楊佩霖之陳述，再參以上訴人自承其未
    於103年7月15日前與楊聯淡處理系爭切結書所示債務等情（
    本院卷一第382頁），依系爭切結書上訴人已同意無條件將
    系爭土地移轉登記至楊佩霖名下。且上訴人於另案審理中亦
    主張伊等移轉系爭土地所有權予楊佩霖，以代償王金蓮積欠
    楊聯淡之債務，有本院109年度重上字第663號判決影本在卷
    可佐（本院卷一第76頁），為上訴人所不爭（本院卷一第62
    7頁），則上訴人係依與楊聯淡間於系爭切結書之約定辦理
    移轉登記，經楊佩霖受領，足見上訴人與楊佩霖就移轉系爭
    土地所有權應有部分各2分之1，已達成意思表示合致，是上
    訴人請求確認楊佩霖與上訴人間就系爭土地所有權應有部分
    各2分之1，於103年9月30日之所有權移轉登記物權契約關係
    不存在，即屬無據。
　⒊上訴人雖主張系爭切結書係以楊聯淡對伊等尚有債權存在，
    且未於103年7月15日前清償，伊等同意以系爭土地為讓與擔
    保，並非以系爭土地移轉登記作為清償云云。然依上開㈤之⒈
    所示，系爭切結書已言明上訴人須於103年7月15日前拿現金
    對楊聯淡清償經法院裁定確定的一切債務及發生的費用。又
    楊聯淡於系爭執行事件以系爭本票裁定為執行名義，系爭本
    票目前仍在楊聯淡持有中，上訴人從未訴請確認楊聯淡對伊
    等之系爭本票票據債權不存在，或請求楊聯淡返還系爭本票
    。再者，上訴人於另案既已表明系爭土地移轉登記予楊佩霖
    ，係為代償王金蓮積欠楊聯淡之債務，系爭切結書亦未見上
    訴人僅同意以系爭土地作為讓與擔保等內容，是上訴人此部
    分主張，為不足採。
　⒋上訴人另主張系爭抵押權所擔保之債權已不存在，伊等對楊
    聯淡亦未積欠任何債務，楊聯淡於103年9月30日將伊等所有
    系爭土地以買賣為原因移轉登記予楊佩霖，有違誠信原則及
    權利濫用云云。惟查，上訴人係為促使楊聯淡撤回系爭執行
    事件之執行聲請，而簽立系爭切結書，則楊聯淡在上訴人未
    依系爭切結書履行系爭本票裁定所命給付情況下，持上訴人
    所提供系爭土地移轉登記所需之相關文件，將系爭土地所有
    權於103年9月30日移轉登記至楊佩霖名下，自難謂有何違反
    誠信原則及權利濫用可言，是上訴人前揭主張，亦非可採。
　㈥上訴人依民法第179條、第184條第1項前段、第767條第1項中
    段之規定，請求楊佩霖將系爭土地所有權應有部分各2分之1
    ，於103年9月30日以買賣為原因所為之所有權移轉登記予以
    塗銷，回復上訴人為登記所有權人，有無理由?
　　承前所述，上訴人與楊佩霖就移轉系爭土地所有權應有部分
    各2分之1，已達成意思表示合致，楊佩霖與上訴人間就系爭
    土地所有權應有部分各2分之1，於103年9月30日之所有權移
    轉登記物權契約關係存在，該物權行為仍有效，楊佩霖於10
    3年9月30日登記為系爭土地所有權人並非無法律上原因，況
    且依上開㈡所示，楊佩霖不得請求楊宗將系爭土地所有權全
    部，於104年10月28日以買賣為原因所為之移轉登記予以塗
    銷，回復楊佩霖為登記所有權人，依登記連續性原則，上訴
    人請求楊佩霖塗銷登記，法律上亦不可行。是上訴人依民法
    第179條、184條第1項前段、第767條第1項中段之規定，請
    求楊佩霖將系爭土地所有權應有部分各2分之1，於103年9月
    30日以買賣為原因所為之所有權移轉登記予以塗銷，回復上
    訴人為登記所有權人，核屬無據。
五、綜上所述，上訴人在原審先位請求確認被上訴人間就系爭土
    地所有權全部，於104年10月15日所為之買賣債權行為無效
    ；確認楊佩霖與上訴人間就系爭土地所有權應有部分各2分
    之1，於103年9月4日之買賣契約關係均不存在，為有理由，
    應予准許，逾此部分請求，為無理由，不應准許。備位依民
    法第244條第2項、第4項本文之規定，請求撤銷被上訴人間
    就系爭土地之104年10月15日買賣債權行為及104年10月28日
    所有權移轉登記物權行為，暨請求楊宗將上開所有權移轉
    登記塗銷，回復楊佩霖為登記所有權人，均無理由。原審就
    上開先位之訴應予准許部分，為上訴人敗訴之判決，尚有未
    洽，上訴意旨指摘原判決此部分不當，求予廢棄，為有理由
    ，爰由本院將原判決此部分廢棄，改判如主文第2至4項所示
    。上開先位之訴不應准許及備位之訴部分，原審為上訴人敗
    訴之判決，理由雖有不同，結論則無二致，原判決此部分仍
    應予以維持，上訴意旨求予廢棄改判，應為無理由，爰駁回
    此部分之上訴。至上訴人在第二審追加民法第179條規定，
    請求楊佩霖將系爭土地所有權應有部分各2分之1，於103年9
    月30日以買賣為原因所為之移轉登記予以塗銷，回復上訴人
    為登記所有權人，亦無理由，應駁回該追加之訴。
六、本件事證已臻明確，兩造其餘主張陳述及所提之證據，經審
    酌後認與本判決結果不生任何影響，爰不逐一論列，附此敘
    明。
七、據上論結，本件上訴為一部有理由，一部應為無理由，追加
    之訴為無理由，依民事訴訟法第449條第2項、第450條、第4
    63條、第385條第1項前段、第79條、第85條第1項本文，判
    決如主文。　
中　　華　　民　　國　　111 　年　　3 　　月　　22　　日
                  民事第二十一庭
                      審判長法  官  翁昭蓉
                            法  官  羅惠雯
                            法  官  林哲賢
正本係照原本作成。
如不服本判決，應於收受送達後20日內向本院提出上訴書狀，其
未表明上訴理由者，應於提出上訴後20日內向本院補提理由書狀
（均須按他造當事人之人數附繕本）上訴時應提出委任律師或具
有律師資格之人之委任狀；委任有律師資格者，另應附具律師資
格證書及釋明委任人與受任人有民事訴訟法第466 條之1第1項但
書或第2項所定關係之釋明文書影本。如委任律師提起上訴者，
應一併繳納上訴審裁判費。
中　　華　　民　　國　　111 　年　　3 　　月　　22　　日

                            書記官  陳盈真